臺灣臺南地方法院刑事判決
111年度訴字第717號
公  訴  人  臺灣臺南地方檢察署檢察官
被      告  謝易達


上列被告因廢棄物清理法案件，經檢察官提起公訴（111年度偵
字第6637號），被告於準備程序中為有罪之陳述，本院合議庭裁
定由受命法官獨任以簡式審判程序進行審理，判決如下：
    主  文
謝易達犯廢棄物清理法第四十六條第四款之非法清理廢棄物罪，
處有期徒刑壹年陸月。
未扣案犯罪所得新臺幣捌拾貳萬元沒收，於全部或一部不能沒收
或不宜執行沒收時，追徵其價額。
    犯罪事實
一、謝易達明知未依廢棄物清理法規定領有廢棄物之清除、處理
    許可文件，不得從事廢棄物之清除、處理，基於未經許可從
    事清除、處理廢棄物、提供土地回填堆置廢棄物之犯意，自
    民國105年間起，向不知情之黃莉婷（業據檢察官為不起訴
    處分），以每年租金新臺幣（下同）5萬元承租臺南市○○區○
    ○段000地號土地後，從不詳地點收集拆除房屋所生之廢木材
    、廢塑膠管、廢彈簧床、廢塑膠、廢塑膠混合物等廢棄物，
    運輸並堆置於上開土地，而為廢棄物之清除、處理。嗣因臺
    南市政府環境保護局接獲檢舉，於109年8月28日派員前往上
    開土地稽查，始查獲上情。
二、案經臺南市政府環境保護局告發臺灣臺南地方檢察署檢察官
    偵查起訴。
    理  由
一、本件被告所犯者，均非死刑、無期徒刑、最輕本刑為3年以
    上有期徒刑之罪或高等法院管轄第一審案件，其於準備程序
    進行中，就被訴事實為有罪之陳述，經法官告知其簡式審判
    程序之旨，並聽取公訴人、被告之意見後，本院爰依刑事訴
    訟法第273條之1第1項之規定，裁定由受命法官獨任以簡式
    審判程序進行審理。
二、上揭犯罪事實，業據被告坦承不諱，核與證人黃莉婷於偵查
    中之證述情節相符，復有臺南市政府環境保護局110年7月23
    日環稽字第1100075456A號函文、110年11月2日環稽字第111
    00114908號函文、公害案件稽查工作記錄（稽查編號：14-W
    457686、14-W457687、14-W465397、14-W465396）、案件受
    理作業記錄、土地租用契約書、土地登記公務用謄本各1份
    、土地所有權狀2份、通訊軟體對話紀錄截圖14張、現場照
    片22張附卷可稽，足認被告上開自白與事實相符，堪以採信
    。是本案事證明確，被告犯行堪以認定，應依法論罪科刑。
三、論罪科刑
(一)按廢棄物清理法第46條第4款所規定之犯罪構成要件行為，
    有「貯存」、「清除」及「處理」三者，參照事業廢棄物貯
    存清除處理方法及設施標準第2條第1款至第3款規定，所謂
    「貯存」，係指事業廢棄物於清除、處理前，放置於特定地
    點或貯存容器、設施內之行為，「清除」則指事業廢棄物之
    收集、運輸行為，「處理」則包含：⒈中間處理：指事業廢
    棄物在最終處置或再利用前，以物理、化學、生物、熱處理
    或其他處理方法，改變其物理、化學、生物特性或成分，達
    成分離、減積、去毒、固化或穩定之行為。⒉最終處置：指
    衛生掩埋、封閉掩埋、安定掩埋或海洋棄置事業廢棄物之行
    為。⒊再利用：指事業產生之事業廢棄物自行、販賣、轉讓
    或委託做為原料、材料、燃料、填土或其他經中央目的事業
    主管機關認定之用途行為，並應符合其規定者。該所謂之「
    處理」，係指符合法令規定所為之處置行為；行為人未領有
    廢棄物處理許可文件，擅自將事業廢棄物傾倒於偏僻處所，
    係屬違法處置事業廢棄物之行為，此行為態樣自不可能符合
    該標準就「處理」所為之定義性說明。然行為人上開違法處
    置行為，核其犯意應係對事業廢棄物為「最終處置」，自應
    論以廢棄物清理法第46條第4款之未領有廢棄物處理許可文
    件，從事廢棄物處理罪（最高法院100年度台上字第4263號
    判決意旨參照）。次按廢棄物清理法第46條第3款所稱「未
    經主管機關許可，提供土地回填、堆置廢棄物」，所欲規範
    者應在於未經主管機關許可，即提供土地供回填、堆置廢棄
    物之行為，不論提供土地係供自己或他人回填、堆置廢棄物
    ，均應處罰，非謂該款僅規定處罰提供土地供他人回填、堆
    置廢棄物而言，否則任意提供土地供自己回填、堆置廢棄物
    ，造成污染，卻無法處罰，當非該法為改善環境衛生，維護
    國民健康之立法目的（最高法院94年度台上字第5174號判決
    意旨參照）。
(二)核被告所為，係犯廢棄物清理法第46條第3款非法提供土地
    堆置廢棄物罪及同條第4款前段之非法清理廢棄物罪。被告
    於上開期間內，反覆提供土地堆置廢棄物及清除、處理廢棄
    物之行為，為集合犯，各僅論以一罪。被告以一行為同時觸
    犯上開二罪名，為想像競合犯，應依刑法第55條規定，從一
    重之廢棄物清理法第46條第4款前段之非法清理廢棄物罪處
    斷。
(三)按犯罪之行為，有一經著手，即已完成者，例如學理上所稱
    之即成犯；亦有著手之後，尚待發生結果，為不同之評價者
    ，例如加重結果犯、結果犯；而犯罪之實行，學理上有接續
    犯、繼續犯、集合犯、吸收犯、結合犯、連續犯、牽連犯、
    想像競合犯等分類，前五種為實質上一罪，後三者屬裁判上
    一罪，因均僅給予一罪之刑罰評價，故其行為之時間認定，
    當自著手之初，持續至行為終了，並延伸至結果發生為止，
    倘上揭犯罪時間適逢法律修正，跨越新、舊法，而其中部分
    作為，或結果發生，已在新法施行之後，應即適用新規定，
    不生依刑法第2條比較新、舊法而為有利適用之問題（最高
    法院100年度台上字第5119號判決意旨可資參照）。查現行
    廢棄物清理法第46條係於106年1月18日修正公布，本案被告
    之犯罪時間係自105年間起至109年8月28日臺南市政府環境
    保護局人員前往上開土地稽查止，其上開犯行屬集合犯，犯
    罪時間跨越新舊法，應即適用新規定，故無新舊法比較問題
    ，併此敘明。
(四)爰審酌被告明知未領有廢棄物清除、處理許可文件，竟為一
    己之利，自105年間起租用上開土地，用以從事廢棄物之清
    除、處理工作，甚有可責；兼衡被告素行（前因犯贓物、公
    共危險案件，分別經法院判處罪刑確定及執行完畢）、年紀
    、智識程度（高職畢業）、職業（工、每月收入約3萬餘元
    ）、家庭狀況（需扶養配偶、祖母）、本件廢棄物之種類及
    數量、犯罪方法及所生結果，及被告犯後坦承犯行，但迄未
    將上開土地上之廢棄物清理完畢等一切情狀，量處如主文所
    示之刑。
四、按「犯罪所得，屬於犯罪行為人者，沒收之。但有特別規定
    者，依其規定。」；「前二項之沒收，於全部或一部不能沒
    收或不宜執行沒收時，追徵其價額。」；「前條犯罪所得及
    追徵之範圍與價額，認定顯有困難時，得以估算認定之。第
    38條之追徵，亦同。」刑法第38條之1第1項、第3項、第38
    條之2分別定有明文。查被告自陳其自105年8、9月間起至10
    9年1、2月止向業主收運廢棄物，每車收費約4千至6千元，
    一年約60至100趟車等情（見本院卷第26頁），則以最有利
    被告之方法估算，被告收運廢棄物之期間僅以105年9月起至
    109年1月止為計，其犯本案之犯罪所得應為82萬元【計算式
    ：每年60趟車×每車4千元×3年5/12個月＝82萬元）】，應依
    刑法第38條之1第1項前段及第3項規定，宣告沒收，於全部
    或一部不能沒收或不宜執行沒收時，追徵其價額。
據上論斷，依刑事訴訟法第273條之1第1項、第299條第1項前段
，廢棄物清理法第46條第3款、第4款，刑法第11條前段、第55條
、第38條之1第1項前段、第3項，判決如主文。
本案經檢察張佳蓉提起公訴，檢察官李佳潔到庭執行職務。
中　　華　　民　　國　　111 　年　　8 　　月　　16　　日
　　　　　　　　　刑事第六庭    法　官　陳鈺雯
以上正本證明與原本無異。
如不服本判決應於收受送達後20日內向本院提出上訴書狀，並應
敘述具體理由。其未敘述上訴理由者，應於上訴期間屆滿後20日
內向本院補提理由書( 均須按他造當事人之人數附繕本) 「切勿
逕送上級法院」。
                                書記官  洪儀珊　
中　　華　　民　　國　　111 　年　　8 　　月　　17　　日
附錄論罪科刑法條
廢棄物清理法第46條
有下列情形之一者，處1年以上5年以下有期徒刑，得併科新臺幣
1千5百萬元以下罰金：
一、任意棄置有害事業廢棄物。
二、事業負責人或相關人員未依本法規定之方式貯存、清除、處
    理或再利用廢棄物，致污染環境。
三、未經主管機關許可，提供土地回填、堆置廢棄物。
四、未依第41條第1項規定領有廢棄物清除、處理許可文件，從
    事廢棄物貯存、清除、處理，或未依廢棄物清除、處理許可
    文件內容貯存、清除、處理廢棄物。
五、執行機關之人員委託未取得許可文件之業者，清除、處理一
    般廢棄物者；或明知受託人非法清除、處理而仍委託。
六、公民營廢棄物處理機構負責人或相關人員、或執行機關之人
    員未處理廢棄物，開具虛偽證明。